【裁判字號】    98,交聲,2186
【裁判日期】    981001
【裁判案由】    違反道路交通管理處罰條例聲明異議
【裁判全文】
臺灣臺北地方法院交通事件裁定        98年度交聲字第2186號
原處分機關  臺北市交通事件裁決所
異  議  人  乙○○
即受處分人
                      樓
上列異議人即受處分人因違反道路交通管理處罰條例案件，對於
臺北市交通事件裁決所民國98年6 月2 日所為之處分（原處分案
號：北市裁罰字第裁22-AEX527795號），聲明異議，本院裁定如
下：
    主  文
異議駁回。
    理  由
一、原處分意旨略以：異議人即受處分人乙○○於民國98年2 月
    2 日17時52分許，騎乘車牌號碼A3N-565 號重型機車沿承德
    路2 段由北往南方向行駛，行經承德路、南京西路路口前時
    ，因不在規定車道行駛，而為臺北市政府警察局大同分局（
    下稱大同分局）警員當場攔停舉發，嗣由原處分機關即臺北
    市交通事件裁決所於98年6 月2 日依道路交通管理處罰條例
    第45條第13款規定裁處罰鍰新臺幣（下同）1,000 元，並依
    同條例第63條第1 項第1 款規定記違規點數1 點。
二、異議意旨略以：
  (一)當時天色漸黑，又係車流量之尖峰時段，異議人為閃避突然
    從外側慢車道向左橫跨兩個車道而切換至內側快車道之車輛
    ，被迫採取防衛駕駛，惟仍未偏離原行駛之車道；且本件並
    無照片或錄影等積極證據足證異議人有違規事實，員警當時
    復係站立於人行道上，與異議人之違規處相距約4.5 公尺之
    遙，視線又受到行人號誌桿、道路標誌杆及當時車道上眾多
    汽車、機車、公車之遮蔽等阻礙。
  (二)異議人當時因爭執有無違規，而拒絕在舉發通知單上簽章，
    員警則對此未依規定將通知聯交予異議人，亦未告知異議人
    應到案之時間及處所。
  (三)當時值勤之大同分局員警甲○○，未開啟警示燈與交通指揮
    棒燈，另員警丙○○則疑似未配戴交通指揮棒，
  (四)異議人係為閃避突發之意外狀況，又屬不得已之行為，且並
    未嚴重危害交通安全、秩序或發生交通事故，情節輕微，應
    實施勸導，而非予以舉發。
  (五)員警值勤時，違反態度和藹、言語懇切之規定。
三、按汽車駕駛人，爭道行駛，而有機器腳踏車不在規定車道行
    駛之情形者，處600 元以上1,800 元以下之罰鍰，並予記違
    規點數1 點，道路交通管理處罰條例第45條第13款、第63條
    第1項 第1 款定有明文。次按行為人有道路交通管理處罰條
    例之情形者，應填製舉發違反道路交通管理事件通知單（以
    下簡稱通知單），並於被通知人欄予以勾記，其通知聯依下
    列規定辦理：一、當場舉發者，應填記駕駛人或行為人姓名
    、性別、出生年月日、地址、身分證統一編號及車主姓名、
    地址、車牌號碼、車輛種類。被查獲之駕駛人或行為人為受
    處分人時，應於填記通知單後將通知聯交付該駕駛人或行為
    人簽名或蓋章收受之；拒絕簽章者，仍應將通知聯交付該駕
    駛人或行為人收受，並記明其事由及交付之時間；拒絕收受
    者，應告知其應到案時間及處所，並記明事由與告知事項，
    視為已收受，違反道路交通管理事件統一裁罰基準及處理細
    則第11條第1 項第1 款亦規定甚明。
四、經查：
  (一)異議人因前揭違規事實，為大同分局員警丙○○、甲○○當
    場攔停，由員警甲○○製單舉發，異議人不服舉發，向原處
    分機關提出申訴後，經大同分局函覆違規屬實，原處分機關
    乃於98年6 月2 日依道路交通管理處罰條例第45條第13款、
    裁處異議人罰鍰1,000 元，並依同法第63條計違規點數1 點
    ，異議人對裁處結果於法定期限內提起本件聲明異議等情，
    有臺北市政府警察局北市警交字第AEX527795 號舉發違反道
    路交通管理事件通知單（下稱舉發通知單）、大同分局98年
    4 月9 日北市警同分交字第09830874700 號函、交通事件裁
    決所於98年5 月8 日北市裁申字第09833397900 號函、臺北
    市交通裁決所98年6 月2 日北市裁罰字第裁22-AEX527795號
    違反交通管理事件裁決書及聲明異議狀各1 份附卷可稽。
  (二)異議人雖辯稱當時係為閃避突然從外側慢車道切換至快車道
    之車輛，被迫採取防衛駕駛云云。惟異議人於前揭時、地騎
    乘車牌號碼A3N-565 號之重型機車，行駛於上開路段內側之
    第二車道，且該車道係禁行機車道之事實，業據證人即當時
    值勤之大同分局員警丙○○於本院審理時結證稱：當時我在
    南京西路與承德路口執行交通稽查，我站在承德路、南京西
    路口的路中間，異議人沿承德路北往南方向騎向南京西路口
    ，自分隔島起算的第二快車道騎過來，當時第二車道上違規
    騎乘的機車只有異議人與他朋友騎乘的2 輛機車，我看到他
    們時，他們已經在快車道上，及經證人即當時值勤之大同分
    局員警甲○○結證稱：我是站在承德路、南京西路口執行交
    通稽查的勤務，當時我站在承德路上西北角，人行道的路緣
    ，我看到異議人是從北往南的方向，就是從分隔島起算快車
    道的第二車道穿越過來，我看到異議人時，異議人就已經是
    在第二車道上，當時在異議人的前面還有另一輛機車也是行
    駛在快車道上，所以我是兩部車一起告發，異議人是走在第
    二車道上，影響左轉車輛的行駛等語明確，復有證人丙○○
    庭呈之該路口照片2 張附卷可憑。異議人雖辯稱其並未行駛
    在禁行機車車道上，惟異議人未能提出任何證據供本院進行
    調查，且本院審酌證人丙○○及甲○○二人於審理時經行隔
    離訊問，其二人所述情節仍互核相符，並無矛盾或不一致之
    處，再參酌證人二人均為員警，與異議人並無任何仇隙，在
    本院所為上開證述復經依法具結，應不至於甘冒遭行政懲處
    及刑法偽造文書罪、偽證罪之刑罰制裁，刻意誣陷異議人而
    先在舉發通知單上為不實之記載，其後在本院訊問時又為虛
    偽之證述。再者，認定事實本不僅限於照片或錄影等特定之
    證據，證人依法具結並經訊問後所得之證述內容，自亦足為
    認定違規事實之積極證據，而證人丙○○、甲○○之證述內
    容既經本院審酌上情認可採信，異議人抗辯本件並無積極證
    據為佐云云，自屬誤會。異議人空言辯稱其係為閃避意外狀
    況而不得已才差點騎到快車道上，且員警應實施勸導而非裁
    罰云云，難認可採。異議人雖另提出路況照片質疑證人在舉
    發違規當時受有視線上之遮蔽云云，惟異議人所拍攝照片之
    路口並非本件違規事實發生之路口，而是承德路與民生西路
    口，且證人所站立之位置亦無遭他物遮蔽視線之虞，此有上
    開承德路與南京西路口照片2 張足憑，是異議人此部分所辯
    與事實不符，自不足採。
  (三)又異議人於上開時、地確有如上所述之交通違規行為，經警
    當場攔停製單舉發，惟異議人拒絕在舉發通知單之「收受通
    知聯者簽章」欄內簽名，故舉發員警甲○○於該欄註明「拒
    簽收」二字乙節，有上開舉發通知單1 份附卷足參。而異議
    人拒絕在舉發通知單上簽名亦拒絕收受該通知單時，證人丙
    ○○已告知其應到案之時間及處所等情，業據證人丙○○於
    本院審理時結證稱：罰單是甲○○開的，我當時也在場，但
    是異議人拒簽拒收，而拒簽拒收是異議人的權利，我有跟異
    議人說應到案之時間、地點，到案地點是甲○○告訴他的，
    我忘記我有無告訴他應到案地點，如果駕籍地是台北的話，
    應到處所是裁決所等語明確，且有證人甲○○載明應到案日
    期、應到案處所之上開舉發違規通知單在卷可查。至證人甲
    ○○雖於本院審理時證稱：我忘記有無告知異議人到案的時
    間、地點等語，惟證人甲○○身為員警，每日舉發之違規人
    、車為數眾多，其至本院作證時又已距本件違規事實相隔半
    年以上，對於事情之細節難免因時間之經過而淡忘。況且證
    人丙○○既已對異議人告知應到案之時間、地點，證人甲○
    ○縱使未予告知，亦無違法之處，且證人甲○○已在舉發違
    規通知單上記明到案之時間、地點，2 人又共同處理異議人
    之違規案件，足認證人甲○○之上開記載應是在聽聞證人丙
    ○○依法告知異議人上開事項後，依證人丙○○口述內容記
    載，益證證人丙○○證稱有告知異議人到案之時間、地點一
    情屬實。異議人雖提出其製作之「當日對話記錄」，質疑警
    員並未告知應到案之時間、地點云云，惟上開對話紀錄並無
    錄音資料供本院勘驗其內容之正確性，何況異議人更自承該
    對話記錄「並非完整無誤」、「若其中仍有疏漏、不實，懇
    請對質」等語，且所載內容亦與證人丙○○上開證述情節不
    符，是該對話記錄之記載，亦不足採。又異議人因拒收舉發
    違規通知單，既經員警記明事由與告知事項後，依上開違反
    道路交通管理事件統一裁罰基準及處理細則第11條第1 項第
    1 款之規定，視為異議人已收受該舉發違規通知單，已合法
    完成舉發，本無須再寄送該舉發違規通知單，自不得以員警
    事後未再寄達舉發違規通知單，而認本件舉發有何違法，附
    此敘明。
  (四)再按警察行使職權時，應著制服或出示證件表明身分，並應
    告知事由，警察職權行使法第4 條第1 項定有明文。本件證
    人丙○○、甲○○執行本件取締勤務時，均身穿警察制服一
    節，為異議人所不否認，是警員丙○○、甲○○對於異議人
    之交通違規行為，自得依法舉發。至於交通指揮棒僅係警員
    執行交通稽查勤務時為引導駕駛人停車受檢、疏導車流之警
    示裝備，以免因警示裝備欠缺而使駕駛人欠缺足夠時間採取
    停車接受稽查之準備，並兼顧員警人身安全，縱證人二人確
    實未依規定使用交通指揮棒，惟此仍不過係證人是否違反行
    政規定之問題，證人二人執行勤務之合法性之正當性均無庸
    置疑，況證人二人於前揭時、地值勤時，均有配戴交通指揮
    棒並開啟棒燈，此經證人丙○○證述明確，是異議人任意指
    摘警員違法取締云云，殊無足採。再以，警示燈係指機車或
    汽車之警示燈而言，並非值勤警員須隨身配戴或開啟，異議
    人此部分抗辯應係誤會，併此指明。
  (五)末以，員警值勤時是否態度和藹、言語懇切一節，與異議人
    有無違規行為應否受罰一事，並無關連，自非本件聲明異議
    所應加以審酌者，併此敘明。
五、從而，本件異議人明知其行駛之車道禁行機車，仍不依規定
    行駛，違規事實明確，則原處分機關依道路交通管理處罰條
    例第45條第13款，及依違反道路交通管理事件統一裁罰基準
    及處理細則第43、44、67條規定，裁處異議人罰鍰1,000 元
    ，並依同條例第63條第1 項記違規點數1 點，於法有據。異
    議人之異議為無理由，應予駁回。
六、據上論斷，應依道路交通案件處理辦法第19條，裁定如主文
    。
中    華    民    國    98    年    10    月    1     日
                  交通法庭法  官  林芳華
以上正本證明與原本無異。
如不服本裁定應於送達後5日內向本院提出抗告狀。
                          書記官  林鈴芬
中    華    民    國    98    年    10    月    1     日


司法院資訊處製作；財團法人民間司法改革基金會備份。
